臺灣臺中地方法院刑事判決
111年度交簡上字第42號
上  訴  人  臺灣臺中地方檢察署檢察官
上  訴  人  李健輔
即被告              

上列上訴人因被告過失傷害案件，不服本院110年度中交簡字第2
099中華民國110年10月8日第一審刑事簡易判決（起訴案號：110
年度偵字第30967號），提起上訴，本院管轄之第二審合議庭判
決如下：
    主    文
原判決撤銷。
李健輔犯過失傷害罪，處拘役肆拾日，如易科罰金，以新臺幣壹
仟元折算壹日。
    犯罪事實
一、李健輔於民國109年7月28日16時43分許，駕駛牌照號碼ATK-
    9986號自用小客車，沿臺中市西屯區福科路由南往北方向行
    駛，行駛至臺中市○○區○○路路○○號11815號前，本應注意駕
    駛人應注意車前狀況，並隨時採取必要之安全措施，依當時
    天候雨、日間自然光線、柏油路面、濕潤無缺陷、無障礙物
    且視距良好，並無不能注意之情事，竟疏未注意。適有曾鈺
    珍駕駛牌照號碼BCM-2076號自用小客車，行駛於李健輔所駕
    駛車輛前方同車道正停等紅燈，嗣道路號誌轉換為綠燈後，
    李健輔及曾鈺珍因而均起步行駛，李健輔因未保持安全距離
    ，致其所駕車輛車頭不慎自後追撞曾鈺珍所駕駛之車輛車尾
    ，致使曾鈺珍受有頸部扭傷併肌肉拉傷、頸椎第5、6節輕微
    脫位之傷害。
二、案經曾鈺珍告訴及委由周仲鼎律師告訴由臺灣臺中地方檢察
    署檢察官偵查後聲請簡易判決處刑。
    理    由
一、證據能力：
　㈠按被告以外之人於審判外之陳述，雖不符同法第159條之1至
    第159條之4之規定，而經當事人於審判程序同意作為證據，
    法院審酌該言詞陳述或書面陳述作成時之情況，認為適當者
    ，亦得為證據。刑事訴訟法第159條之5第1項定有明文。查
    檢察官、被告就本判決以下所引用被告以外之人於審判外之
    陳述，均同意作為證據，且本院審酌該等證據之取得過程並
    無瑕疵，以之作為證據係屬適當，認均有證據能力。
　㈡本件非供述證據部分，與本案均有關連性，亦無證據證明係
    實施刑事訴訟程序之公務員以不法方式所取得，依刑事訴訟
    法第158條之4反面解釋，當有證據能力；本院亦已於審理時
    依法踐行調查證據程序，自得為本院判斷之依據。
二、認定犯罪事實所憑證據及理由：
　㈠上揭犯罪事實，業據上訴人即被告李健輔（下稱被告）於警
    詢及偵查中均坦承不諱，並經告訴人曾鈺珍於警詢及偵查中
    指訴在卷，復有道路交通事故現場圖、道路交通事故調查報
    告表㈠、㈡、現場與車損照片8張、被告行車紀錄器攝錄影像
    截圖7張、臺中市政府警察局交通事故初步分析研判表及補
    充資料表、交通事故談話紀錄表、澄清綜合醫院中港分院診
    斷證明書、雲健骨科診所診斷證明書等在卷可稽，足認被告
    承認過失傷害之自白與事實相符，堪以採信。
　㈡至於檢察官聲請簡易判決處刑書之犯罪事實，雖依告訴人所
    提之澄清綜合醫院中港分院診斷證明書及雲健骨科診所診斷
    證明書所載，而認定告訴人因本件車禍受有頸部扭傷併肌肉
    拉傷、頸椎第5、6節輕微脫位並椎間盤突出等傷害。然告訴
    人係於車禍發生當日之109年7月28日即至雲健骨科診所就醫
    ，而傷勢為「頸部扭傷併肌肉拉傷」；醫囑為「患者於109
    年7月28日至本院看診治療，建議多休息，宜休養三天」，
    此有雲健骨科診所診斷書在卷可參，嗣告訴人於車禍發生20
    日後之109年8月19日再至澄清綜合醫院中港分院就醫，傷勢
    為「頸椎第5、6節輕微脫位並椎間盤突出」，醫囑為「病人
    肩頸疼痛，雙手麻木疼痛，無力，宜休養一個月」，此亦有
    澄清綜合醫院中港分院診斷證明書附卷可佐。惟參酌本件車
    禍發生過程，乃被告所駕自小客車與告訴人所駕自小客車原
    本均在車禍發生地點停等紅燈，嗣號誌轉為綠燈後，二車均
    起步向前（詳見110發查字第3號卷第47至49頁），被告所駕
    自小客車車頭乃不慎追撞前方告訴人所駕自小客車車尾，由
    雙方車輛車禍後之車損照片，僅有輕微擦痕(詳見110發查字
    第3號卷第41至45頁），足見撞擊力道不大，則告訴人至雲
    健骨科診所診療後，傷勢為「頸部扭傷併肌肉拉傷」；醫囑
    為「患者於109年7月28日至本院看診治療，建議多休息，宜
    休養三天」，此均與前揭現場與車損照片8張及被告行車紀
    錄器攝錄影像截圖7張相符，可以採信；告訴人之後所提之
    澄清綜合醫院中港分院診斷證明書內所載頸椎第5、6節輕微
    脫位部分，尚與雲健骨科診所診斷之「頸部扭傷併肌肉拉傷
    」相關而可認定與車禍有關，至於椎間盤突出部分，則無證
    據足認與本件車禍有關，無從認定係因本件車禍所造成。本
    院因認聲請簡易判決處刑書之犯罪事實尚有部分未合，應更
    正為本判決所載之犯罪事實。
　㈢按汽車行駛時，駕駛人應注意車前狀況及兩車並行之間隔，
    並隨時採取必要之安全措施，道路交通安全規則第94條第3
    項定有明文。查被告駕駛上開自小客車，自應注意遵守上開
    規定，而依當時天候雨、日間自然光線、柏油路面、濕潤無
    缺陷、無障礙物且視距良好，並無不能注意之情事，竟疏未
    注意車前狀況，隨時採取必要之安全措施，於燈號轉變為綠
    燈而駕車前進時，未與前車保持適當之安全距離，致所駕上
    開自小客車車頭自後方追撞前方曾鈺珍駕駛牌照號碼BCM-20
    76號自用小客車車尾，被告顯有疏未注意車前狀況，並隨時
    採取必要之安全措施之過失，且致告訴人曾鈺珍受有前揭傷
    害，足認被告之過失行為與告訴人之傷害間，具有相當因果
    關係，自應負過失傷害之罪責。
　㈣本案事證明確，被告李健輔過失傷害犯行洵堪認定，應予依
    法論科。
三、論罪科刑：
  ㈠核被告李健輔所為，係犯刑法第284條前段之過失傷害罪。
  ㈡被告於肇事後，在未被有偵查犯罪職權之公務員知悉肇事者
    前，即向據報前往現場處理之員警承認為肇事人，自首而接
    受裁判，此有臺中市政府警察局道路交通事故肇事人自首情
    形紀錄表1份附卷可憑，又被告始終坦承犯行，可見真誠悔
    悟，爰依刑法第62條前段之規定，減輕其刑。
四、本院撤銷改判之理由：原審以被告犯罪事證明確，予以論罪
    科刑，固非無見。惟查：
　㈠原審判決援引檢察官聲請簡易判決處刑書之記載，而誤為認
    定被告直接追撞停等紅燈之告訴人車輛，並認定告訴人椎間
    盤突出之傷勢係本件車禍所致等節，均有未洽。
　㈡按刑罰之量定，固屬法院自由裁量之職權行使，然刑事審判
    之量刑，在於實現刑罰權之分配的正義，故法院對科刑判決
    之被告量刑，應符合罪刑相當原則，使罰當其罪，以契合人
    民之法律感情，此所以刑法第57條明定科刑時應審酌一切情
    狀，尤應注意該條所列各款情形，以為科刑輕重之標準；另
    刑之量定，乃實體法上賦予法院得為自由裁量之事項，法院
    行使此項職權時，自應受比例原則與平等原則等一般法律原
    則之支配；所稱之比例原則，指行使此項職權判斷時，須符
    合客觀上之適當性、相當性與必要性之價值要求，不得逾越
    此等特性之程度，用以維護其均衡；而所謂平等原則，非指
    一律齊頭之平等待遇，應從實質上加以客觀判斷，對相同之
    條件事實，始得為相同之處理，倘若條件事實有別，則應本
    乎正義理念，分別予以適度之處理，禁止恣意為之（最高法
    院92年台上字第3268號、93年台上字第2864號、95年台上字
    第1779號判決要旨參照）。故事實審法院對於被告之量刑，
    雖屬自由裁量之事項，但並非概無法律性之拘束，即自由裁
    量權係於法律一定之外部性界限內，使法官具體選擇以為適
    當之處理，因此，在裁量時，應符合比例、平等及罪刑相當
    原則，並審酌刑法第57條所列各款情狀，分別情節，為被告
    量刑輕重之標準，使輕重得宜，罰當其罪。
  ㈢查被告於原審審理中曾在本院與告訴人進行調解，被告表示
    願意賠償告訴人新臺幣（下同）5萬元，然因告訴人請求賠
    償之金額為40萬元，致雙方未能成立調解，顯見被告有賠償
    告訴人之意，但所提金額尚與告訴人之要求有所落差（見原
    審卷第29頁調解事件報告書）；再酌以告訴人之傷勢為頸部
    扭傷併肌肉拉傷、頸椎第5、6節輕微脫位之傷害，並非甚重
    ，且被告復有自首減輕其刑之適用，則原審量處被告有期徒
    刑3月，尚嫌過重，致有罪刑不相當之情形，原判決既有前
    開事實認定及量刑之違誤，即屬無可維持，被告上訴意旨請
    求從輕量刑等語，為有理由，應由本院將原判決予以撤銷改
    判。至於檢察官以原審量刑過輕，提起上訴部分，依上開說
    明，自無理由。
  ㈣爰以行為人之責任為基礎，審酌被告李健輔駕駛自用小客車
    ，行駛至臺中市○○區○○路路○○號11815號前，本應注意車前
    狀況，並隨時採取必要之安全措施，因疏未注意而與告訴人
    發生車禍事故，使告訴人受有上開傷勢，行為實屬不該，惟
    被告自始均坦承犯行，且不斷表達欲與告訴人和解之意，雖
    未和解，仍有相當悔意及誠意，犯後態度尚可，兼衡被告自
    陳之智識程度及家庭、生活狀況（見本院交簡上卷第65頁）
    等一切情狀，量處如主文所示之刑，並諭知易科罰金之折算
    標準。
據上論斷，依刑事訴訟法第455條之1第1項、第3項、第364條、
第369條第1項前段，刑法第284條前段、第62條前段、第41條第1
項前段，刑法施行法第1條之1第1項，判決如主文。
本案經檢察官蔣志祥提起公訴，檢察官陳君瑜到庭執行職務。
中　　華　　民　　國　　111 　年　　5 　　月　　24　　日
                刑事第二庭    審判長法  官  陳淑芳
　　　　　　　　                    法  官  王振佑
　　　　　　　　                    法  官  黃光進

以上正本證明與原本無異。
不得上訴。
                                    書記官  李噯靜
中　　華　　民　　國　　111 　年　　5 　　月　　24　　日

附錄論罪科刑法條
中華民國刑法第284條
因過失傷害人者，處 1 年以下有期徒刑、拘役或 10 萬元以下
罰金；致重傷者，處 3 年以下有期徒刑、拘役或 30 萬元以下
罰金。